臺灣桃園地方法院民事判決
111年度訴字第454號
原      告  王建穎

訴訟代理人  謝昀成律師
被      告  王萬城  
            王瑩瑄  

共      同
訴訟代理人  劉彥呈律師
複  代理人  應少凡律師
上列當事人間請求損害賠償事件，本院於民國111年10月24日言
詞辯論終結，判決如下：
    主  文
被告王瑩瑄應給付原告新臺幣壹佰肆拾壹萬伍仟貳佰零伍元，及
自民國一百一十一年一月十日起至清償日止，按週年利率百分之
五計算之利息。
被告王瑩瑄應給付原告新臺幣捌拾萬元，及自民國一百一十一年
一月十日起至清償日止，按週年利率百分之五計算之利息。
原告其餘之訴駁回。
訴訟費用由被告王瑩瑄負擔。
本判決第一項得假執行。
本判決第二項於原告以新臺幣貳拾柒萬元為被告王瑩瑄供擔保後
，得假執行；但被告王瑩瑄如以新臺幣捌拾萬元為原告預供擔保
，得免為假執行。
原告其餘假執行之聲請駁回。
    事實及理由
壹、程序方面：
    按訴狀送達後，原告不得將原訴變更或追加他訴，但擴張或
    減縮應受判決事項之聲明者，不在此限，民事訴訟法第255
    條第1項但書第3款定有明文。本件原告起訴時，其訴之聲明
    第1項為：被告王萬城、王瑩瑄（以下分稱其名，合稱被告
    ）應連帶給付新臺幣（下同）100萬元及自起訴狀繕本送達
    翌日起至清償日止，按週年利率百分之5計算之利息（見本
    院壢司調卷第1頁）。嗣於民國111年10月24日言詞辯論期日
    當庭變更訴之聲明第1項為：被告應連帶給付141萬5,205元
    及自起訴狀繕本送達翌日起至清償日止，按週年利率百分之
    5計算之利息（見本院訴字卷第112頁），經核屬擴張應受判
    決事項之聲明，揆諸前揭法條規定，原告上開訴之變更，應
    予准許，合先敘明。
貳、實體方面：
一、原告主張：其為訴外人王萬吉之繼承人，緣王萬吉生前借用
    王瑩瑄名下之農會帳戶（下稱系爭農會帳戶）作為個人財務
    規劃使用，然王瑩瑄與其父王萬城竟於王萬吉過世後共同將
    系爭農會帳戶內屬於王萬吉所有之款項141萬5,205元加以提
    領侵占；另王萬吉生前復曾借貸80萬元予王瑩瑄（下稱系爭
    借款），王瑩瑄屆期迄未返還，爰基於王萬吉繼承人之身分
    ，依民法第179條或同法第184條第1項、第185條第1項請求
    擇一判決被告連帶返還所侵占之系爭農會帳戶內款項，復依
    消費借貸法律關係，請求王瑩瑄返還系爭借款等語，並聲明
    ：㈠被告應連帶給付原告141萬5,205元及自起訴狀繕本送達
    翌日起至清償日止，按週年利率百分之5計算之利息。㈡王瑩
    瑄應給付原告80萬元及自起訴狀繕本送達翌日起至清償日止
    ，按週年利率百分之5計算之利息。㈢願供擔保，請准宣告假
    執行。
二、被告則以：
　㈠王瑩瑄部分：
　1.就原告請求其返還系爭農會帳戶內款項部分：其承認應給付
    原告141萬5,205元。
　2.就原告請求返還系爭借款部分：其於王萬吉過世前，即已將
    系爭借款清償完畢等語，資為抗辯。
　㈡王萬城部分：其並未侵占或隱匿系爭農會帳戶內款項，原告
    請求其應負賠償之責，並無理由等語，資為抗辯。
　㈢均聲明：1.原告之訴駁回。2.如受不利判決，願供擔保請准
    宣告免為假執行。
三、兩造不爭執之事項（見本院訴字卷第15至16頁，並由本院依
    論述需要酌作文字修正）：
  ㈠王萬吉於110年8月23日死亡，由原告為其繼承人。
  ㈡王萬吉生前曾向王瑩瑄借用系爭農會帳戶使用。
  ㈢王瑩瑄曾向王萬吉借貸80萬元。
四、得心證之理由：
  ㈠關於原告依民法第179條之規定請求王瑩瑄返還系爭農會帳戶
    內款項141萬5,205元：
　1.按當事人於言詞辯論時為訴訟標的之捨棄或認諾者，應本於
    其捨棄或認諾為該當事人敗訴之判決，民事訴訟法第384條
    定有明文。次按當事人既於言詞辯論時為訴訟標的之認諾，
    法院即應不調查原告所主張為訴訟標的之法律關係是否存在
    ，而以認諾為被告敗訴之判決基礎（最高法院45年度台上字
    第31號判決意旨參照）。
　2.經查，王瑩瑄已當庭承認原告此部分之請求（見本院訴字卷
    第112頁），揆之上開規定與說明，本院就此部分自應本於
    其認諾，而為其敗訴判決。
  ㈡關於原告另請求王萬城連帶給付141萬5,205元：
　1.原告主張王萬城與王瑩瑄共同提領、侵占系爭農會帳戶內款
    項141萬5,205元，而構成不當得利、共同侵權行為云云。然
    就王萬城所涉部分，其僅提出所謂「原存放系爭農會帳戶存
    摺、印章」之抽屜照片為證（見本院壢司調卷第60頁），顯
    不足以證明王萬城有何提領、侵占系爭農會帳戶內款項之行
    為。
　2.原告雖另聲請調取系爭農會帳戶之提款傳票，欲證明王萬城
    曾提領系爭農會帳戶之款項。惟調取提款傳票如何可直接證
    明該筆款項係「王萬城」本人所提領，已非無疑；且系爭農
    會帳戶為「王瑩瑄」名下帳戶，而王萬城、王瑩瑄為父女關
    係，參酌一般社會生活經驗，親子之間代為處理帳戶事宜者
    所在多有，縱王萬城曾提領系爭農會帳戶之款項，亦難逕認
    王萬城係在知悉系爭農會帳戶內款項並非王瑩瑄所有之情形
    下仍加以提領，甚或於提領後將該等款項侵占入己，是原告
    聲請調查上開證據，仍不足以證明其主張屬實，核無調查之
    必要。
　3.況原告就被告如何共同提領、侵占系爭農會帳戶款項，原稱
    ：王萬城前至醫院探視王萬吉後，發現王萬吉恐將不久於世
    ，因而至王萬吉房間內將系爭農會帳戶之存摺及印章均取走
    云云（見本院壢司調卷第10頁）；嗣改稱：王瑩瑄於王萬吉
    過世後，隨即將系爭農會帳戶掛失，再將重新補發之存摺及
    印章交付予王萬城，由王萬城提領款項云云（見本院訴字卷
    第117頁）。顯見原告就王萬城如何提領、侵占系爭農會帳
    戶款項而構成不當得利、共同侵權行為，前後所述有重大矛
    盾之處，實屬臆測之詞，不足採信。
　4.是以，原告未能舉證證明王萬城有何受有利益或侵害權利之
    行為，則其主張依民法第179條或同法第184條第1項、第185
    條第1項請求王萬城連帶給付141萬5,205元，俱屬無憑，自
    難准許。
  ㈢關於原告請求王瑩瑄返還借款80萬元：
　1.按請求履行債務之訴，原告就其所主張債權發生原因之事實
    ，固有舉證之責任，若被告自認此項事實而主張該債權已因
    清償而消滅，則清償之事實，應由被告負舉證之責任，此觀
    民事訴訟法第277條之規定自明。經查，王瑩瑄曾向王萬吉
    借貸80萬元乙節，為兩造所不爭執（見上開不爭執事項㈢）
    ，惟王瑩瑄辯稱系爭借款業已清償完畢，則為原告所否認，
    參照上開說明，自應由王瑩瑄就清償之事實負舉證責任。
　2.查王瑩瑄主張系爭借款已清償完畢，無非以證人即其配偶吳
    祥源之證詞為證。然證人吳祥源於本院審理時證稱：據其所
    知，王瑩瑄因為購屋需要頭期款而向王萬吉借過1次錢，金
    額為「70萬元」，後來其父親說不要跟老婆娘家借錢，所以
    直接匯給其200萬元，其與王瑩瑄遂以其中70萬元向王萬吉
    清償系爭借款等語明確（見本院訴字卷第76至77頁）；然系
    爭借款為「80萬元」，業如前述；且依原告與王瑩瑄間之對
    話紀錄擷圖顯示，王瑩瑄曾向原告表明：其係向其婆婆借錢
    來還錢給王萬吉等語（見本院壢司調卷第24頁）。是王瑩瑄
    與證人吳祥源就系爭借款數額、清償系爭借款之資金來源等
    事項，所述均有所不一，則其等所述是否確為同一筆借款、
    系爭借款是否確已清償，即有所不明，依上開舉證責任之分
    配原則，自難認王瑩瑄已清償系爭借款。
　3.從而，原告基於王萬吉之繼承人身份，請求王瑩瑄返還系爭
    借款80萬元，應屬有據。
  ㈣按給付無確定期限者，債務人於債權人得請求給付時，經其
    催告而未為給付，自受催告時起，負遲延責任。其經債權人
    起訴而送達訴狀，或依督促程序送達支付命令，或為其他相
    類之行為者，與催告有同一之效力；遲延之債務，以支付金
    錢為標的者，債權人得請求依法定利率計算之遲延利息；應
    付利息之債務，其利率未經約定，亦無法律可據者，週年利
    率為百分之5，民法第229條第2項、第233條第1項前段、第2
    03條分別定有明文。本件原告對王瑩瑄主張之民法第179條
    不當得利請求權，並無約定給付之確定期限，既經原告提起
    訴訟，其起訴狀繕本於110年12月30日寄存至王瑩瑄之住所
    ，此有送達證書附卷可稽（見本院壢司調卷第87至88頁），
    於111年1月9日發生送達之效力，王瑩瑄迄未給付，當負遲
    延責任；另原告主張之借款返還請求權，因王萬吉生前已曾
    向王瑩瑄催討系爭借款，此有王瑩瑄與原告間之對話紀錄擷
    圖足證（見本院壢司調卷第24頁），王瑩瑄迄未清償，亦應
    負遲延責任。則原告均併請求自起訴狀繕本送達翌日即111
    年1月10日起至清償日止，按週年利率百分之5計算之利息，
    自應准許。
  ㈤至原告雖再聲請調閱王瑩瑄名下之另一郵局帳戶交易明細及
    存提款憑條（見本院訴字卷第16頁、第118頁），欲證明該
    帳戶亦為王萬吉向王瑩瑄所借用之帳戶，故該帳戶內之款項
    均為王萬吉之遺產而得為原告所繼承。然王瑩瑄已否認除系
    爭農會帳戶外，尚有借用其他帳戶予王萬吉使用；而王瑩瑄
    與王萬吉本有親屬關係，更曾有前述借貸等金錢來往關係，
    則縱王萬吉曾使用上開郵局帳戶為存款、提款，亦可能僅係
    為王瑩瑄代為處理帳務事宜，或係基於其與王瑩瑄間之其他
    金錢交易關係而為，尚難以此逕認上開郵局帳戶係王瑩瑄借
    予王萬吉使用，遑論認定上開郵局帳戶內之款項皆屬王萬吉
    所有。是原告就其主張「王萬吉借用上開郵局帳戶專供己用
    」一事，既未能先提出具體事證佐證，其逕行聲請調閱上開
    郵局帳戶資料，即未見必要性，不應准許，應予敘明。
五、綜上所述，原告基於王萬吉繼承人之身分，分別依民法第17
    9條之規定、消費借貸之法律關係請求王瑩瑄給付141萬5,20
    5元、80萬元，及均自111年1月10日起至清償日止，按年息
    百分之5計算之利息，為有理由，應予准許；逾此範圍之請
    求，為無理由，應予駁回。又本院既已依民法第179條之規
    定准許原告訴之聲明第1項對於王瑩瑄之請求，則其另主張
    民法第184條第1項、第185條第1項部分，即毋庸再予論斷，
    附此敘明。
六、本判決第1項因王瑩瑄為訴訟上認諾，爰依民事訴訟法第389
    條第1項第1款，職權宣告假執行；本判決第2項部分，原告
    及王瑩瑄各陳明願供擔保，聲請宣告假執行及免為假執行，
    經核原告勝訴部分，合於法律規定，爰分別酌定相當擔保金
    額宣告之；原告其餘假執行之聲請，因該部分訴之駁回而失
    所依據，不予准許。
七、本件事證已臻明確，兩造其餘攻擊防禦方法及所提之證據，
    經審酌核與判決之結果不生影響，爰不逐一論述，併此敘明
    。
八、訴訟費用負擔之依據：民事訴訟法第79條、第85條第1項但
    書。
中　　華　　民　　國　　111 　年　　11　　月　　25　　日
                  民事第四庭　法　官　傅思綺
正本係照原本作成。
如對本判決上訴，須於判決送達後二十日內向本院提出上訴狀。
如委任律師提起上訴者，應一併繳納上訴審裁判費。
中　　華　　民　　國　　111 　年　　11　　月　　25　　日
                              書記官  康馨予